臺灣高等法院民事裁定　　　　　　　　　 96年度抗字第371號
抗 告 人　戊○○
　　　　　辰○○
　　　　　巳○○
　　　　　未○○
　　　　　午○○
上列抗告人與相對人戌○○等間分割共有物強制執行事件，抗告
人對於中華民國96年3月1日臺灣臺北地方法院93年度執字第7846
號裁定提起抗告，本院裁定如下：
    主  文
抗告駁回。
抗告費用由抗告人負擔。
    理  由
一、抗告人於原法院聲明意旨及抗告意旨略以：抗告人為原法院
    93年度執字第7846號拍賣標的物（即坐落於台北市○○區○
    ○段一小段635 、646 、647 等地號之土地，下稱系爭土地
    ）之共有人，原法院拍賣系爭土地，抗告人依土地法第34條
    之1第4項規定，有優先承購權，此優先承購權於土地共有人
    依土地法第34條之1 第1 項規定出賣共有土地之全部時，他
    共有人得主張有依同條第4 項之優先承購權；且於執行分割
    共有土地之判決變價分配土地，共有人對拍賣之共有土地，
    亦有此優先承購權，有最高法院86年度台上字第1737號判決
    可稽，最高法院86年度台上字第1737號判決即係針對「執行
    法院判決共有土地分割之變價分配時，共有人確有優先承購
    權」所為之判決及認定，亦即執行法院應於拍賣公告通知上
    記載「共有人有優先承購權」字樣。又最高法院86年度台上
    字第1737號判決之案情與本件案情均完全相同，故本件共有
    人依土地法第34條之1 第4 項之規定及最高法院86年度台上
    字第1737號判決之見解，顯具有優先承購權。原法院於民國
    （下同）96年1 月19日之拍賣公告上，漏未載明共有人即抗
    告人有優先承購權，損及抗告人之權益，抗告人向原法院聲
    明請求變更拍賣條件，原法院裁定駁回抗告人之聲明，顯有
    違最高法院86年度台上字第1737號判決之見解，且損害抗告
    人之權益至鉅，應予廢棄，並應於拍賣公告通知上記載共有
    人有優先承購權等語。
二、按當事人或利害關係人，對於執行法院強制執行之命令，或
    對於執行法官、書記官、執達員實施強制執行之方法，強制
    執行時應遵守之程序，或其他侵害利益之情事，得於強制執
    行程序終結前，為聲請或聲明異議；但強制執行不因而停止
    ，強制執行法第12條第1 項定有明文。該條項所謂強制執行
    程序終結，究指強制執行程序進行至如何程度而言，應視聲
    請或聲明異議之內容，分別情形定之。又撤銷或更正強制執
    行之處分或程序，在強制執行程序終結前始得為之，故聲明
    異議雖在強制執行程序終結前，而執行法院或抗告法院為裁
    判時強制執行程序已終結者，縱為撤銷或更正原處分或程序
    之裁定，亦屬無從執行，執行法院或抗告法院自可以此為理
    由，予以駁回（司法院院字第2776號解釋【一】末段、【五
    】參照）。經查：坐落於台北市○○區○○段一小段635 、
    646 、647 等地號之系爭土地係抗告人戊○○、午○○、未
    ○○、辰○○、巳○○與相對人戌○○、酉○○、庚○○、
    丑○○、丁○○、壬○○、卯○○、乙○○、甲○○、洪家
    斌、丙○○、己○○、申○○、子○○、辛○○、寅○○、
    癸○○等人共有，經本院90年度上字第537 號判決准許變價
    分割，於91年2 月4 日確定，嗣相對人戌○○於93年3 月1
    日以前開本院確定判決為執行名義，就系爭土地聲請強制執
    行，原法院於96年1 月19日為拍賣公告，拍賣公告上未記載
    共有人即抗告人有優先承購權，嗣原法院依該拍賣公告已於
    96年3 月22日下午3 時進行公開拍賣，拍賣結果為無人應買
    ，亦無債權人到場表示願意承受等事實，有原法院93年度執
    字第7846號一般執行卷宗影本3 宗附卷可稽。抗告人所聲明
    異議之強制執行（第一次公告拍賣）程序業已終結，則抗告
    人於原法院所提之聲明異議雖係在執行（第一次公告拍賣）
    程序終結前，但第一次公告拍賣之程序業已於96年3 月22日
    終結，揆之上開說明，本院縱為撤銷或更正原拍賣公告，亦
    屬無從執行。從而，抗告人提起之抗告，自屬不應准許。
三、又因法院判決變賣共有物分配其價金而拍賣全部共有土地，
    旨在消滅共有關係，全體共有人各自所有之應有部分，均同
    被拍賣，各具執行債務人之身分地位，此與部分共有人出賣
    其應有部分（他共有人非債務人），或多數共有人出賣共有
    物之全部（他共有人不同意出賣其應有部分），他共有人得
    依土地法第34條之1 第4 項主張優先承購權（該出賣之部分
    或多數共有人則無優先承購權）之情形不同，各共有人均不
    得主張依土地法第34條之1 第4 項優先承購。至最高法院86
    年度台上字第1737號判決，係以該個案業經執行法院通知共
    有人是否優先承買，並經優先買受後再轉售予第三人之事實
    認定為裁判之基礎，尚難拘束其他個案之判斷，併予敘明。
四、綜上，原法院駁回抗告人之聲明異議，並無不當。抗告為無
    理由，應予駁回。
五、據上論結，本件抗告為無理由，爰裁定如主文。
中　　華　　民　　國　　96　　年　　4 　　月　　26　　日
                    民事第四庭
                        審判長法　官  張劍男
　　　　　　　　　　　  　　　法　官  彭昭芬
　　　　　　　　　　　  　　　法　官  丁蓓蓓
正本係照原本作成。
本裁定除以適用法規顯有錯誤為理由，並經本院許可外，不得再
抗告。如提起再抗告，應於收受後10日內委任律師為訴訟代理人
向本院提出再抗告狀。並繳納再抗告費新台幣１千元。
中　　華　　民　　國　　96　　年　　4 　　月　　30　　日
　　　　　　　　　　　　　　　書記官  張淑芬
